臺灣板橋地方法院刑事判決　　　　　　　　　　　　九十二年度訴字第二一一四號
　　　 公　訴　人　臺灣板橋地方法院檢察署檢察官
　　　 被　　　告　乙○○
右列被告因偽造文書等案件，經檢察官提起公訴（九十二年度偵字第八八二二號），
本院判決如左：
    主  文
乙○○連續行使偽造私文書，足以生損害於他人，累犯，處有期徒刑捌月。
偽造如附表一、二所示之申請書、同意書、聲明書，其中客戶留存聯部分共拾紙沒收
；偽造如附表一、二所示之申請書、代辦委託書、同意書、聲明書，除客戶留存聯十
紙外，其餘貳拾肆紙上偽造之「甲○○」簽名貳拾玖枚、印文肆枚及偽造之「甲○○
」印章壹枚均沒收。
    事  實
一、乙○○前於民國八十九年間因犯竊盜案件，經本院以八十九年度易字第一八四二
    號判處有期徒刑五月確定，甫於九十年一月三十日執行完畢（於本件構成累犯）
    。詎猶不知悔改，於九十二年四月二十五日下午某時許，在臺北縣板橋市介壽公
    園內，乘甲○○缺錢急用之際，向甲○○誆稱能代為辦理銀行預借現金卡，而取
    得甲○○之
    辦申請門號，免費送手機之優惠行銷活動，竟臨時起意以申辦門號取得手機，再
    將手機變賣換取現金之方式牟利，而未經甲○○之同意，基於行使偽造私文書、
    意圖為自己不法所有之詐欺取財（取得ＳＩＭ卡及手機部分）及詐欺得利（免費
    使用行動電話通訊系統部分）之概括犯意，旋於同日下午至臺北縣泰山鄉○○路
    與楓江路口附近，委請不知情之代刻印章業者偽造甲○○名義之印章一枚，嗣於
    同日十七時許，前往臺北縣泰山鄉○○路一段一九五號之三集濠電訊科技有限公
    司（下稱集濠公司）內，向該公司職員陳怡誠諉稱受其叔叔甲○○之委託申辦行
    動電話，乙○○遂以甲○○之名義在遠傳電信股份有限公司（下稱遠傳電信）、
    臺灣大哥大股份有限公司（下稱臺灣大哥大）、泛亞電信股份有限公司（下稱泛
    亞電信）之行動電話服務申請書、用戶申請書及行動電話服務代辦委託書、同意
    書、手機加門號專案聲明書上填寫甲○○之身分資料，並偽造甲○○之簽名及由
    不知情之集濠公司職員陳怡誠蓋用前開偽造之印章，而偽造甲○○名義之申請書
    、委託書、同意書、聲明書後（偽造文書、簽名、印文情形詳如附表一所示），
    再持以向集濠公司職員陳怡誠提出申請而行使，使集濠公司職員陳怡誠陷於錯誤
    ，誤認係甲○○欲申辦而准以申請，並按所申請之門號0000000000、
    0000000000、0000000000交付『0000000000之
    ＳＩＭ卡一張及易利信Ｔ１００行動電話一支』予乙○○（另一支行動電話及0
    000000000、0000000000之ＳＩＭ卡二張均尚未交付）』，
    足以生損害於甲○○、集濠公司及遠傳電信、臺灣大哥大、泛亞電信等三家電信
    公司對於行動電話門號核發暨用戶資料管理之正確性。又乙○○於九十二年四月
    二十五日十九時許，離開集濠公司後，隨即復進入隔壁臺北縣泰山鄉○○路一段
    一九五號吉利通訊行內，並以相同詐術向該店員丙○○謊稱受其叔叔甲○○之委
    託申辦行動電話，即以甲○○之名義在和信電訊股份有限公司（下稱和信電訊）
    、臺灣大哥大、泛亞電信之行動電話服務申請書、用戶申請書及同意書、手機加
    門號專案聲明書上填寫甲○○之身分資料，偽造甲○○之簽名，而偽造甲○○名
    義之申請書、同意書、聲明書後（偽造文書、簽名情形詳如附表二所示），再持
    以向吉利通訊行店員丙○○提出申請而行使之，使吉利通訊行店員丙○○陷於錯
    誤，誤認係甲○○欲申辦而准以申請，並按所申請之門號0000000000
    、0000000000、0000000000交付『0000000000
    、0000000000之ＳＩＭ卡二張及摩托羅拉Ｃ３００行動電話一支』予
    乙○○（另一支行動電話及0000000000ＳＩＭ卡一張均尚未交付），
    足以生損害於甲○○、吉利通訊行及和信電訊、臺灣大哥大、泛亞電信等三家電
    信公司對於行動電話門號核發暨用戶資料管理之正確性。嗣乙○○於取得上開二
    支手機後，即分別以接近市場價格之新臺幣（下同）二千八百元（易利信Ｔ１０
    ０）、二千六百元（摩托羅拉Ｃ３００），共計五千四百元之價格賣回予吉利通
    訊行之店員丙○○，換取現金，所取得之ＳＩＭ卡則留供自己撥打使用，並已連
    續多次撥打0000000000號行動電話通話，使遠傳電信陷於錯誤，誤以
    為係甲○○或經其許可之人使用行動電話門號而提供通信服務，詐取通信免繳納
    通話費用及月租費等計四五二‧二元，而從未付費，取得不法利益。後因甲○○
    之妻陳淑媛接獲遠傳電信人員電話詢問甲○○有無申辦行動電話事宜時，發覺有
    異，乃向臺北縣政府警察局新莊分局泰山分駐所報案，始循線查獲上情，並扣得
    易利信Ｔ１００、摩托羅拉Ｃ３００手機各一支、『0000000000』、
    『0000000000』、『0000000000』之ＳＩＭ卡三張及不詳
    號碼之ＳＩＭ卡一張。
二、案經告訴人甲○○訴由臺北縣政府警察局新莊分局報告臺灣板橋地方法院檢察署
    檢察官偵查起訴。
    理  由
一、訊據被告乙○○固坦承有以告訴人甲○○名義申辦如附表一、二所示之行動電話
    門號，且附表一、二所示之申請書、代辦委託書、同意書、聲明書上有關「甲○○」之簽名均係伊所為，「甲○○」印章亦係伊請代刻印章業者刻的，並由店家
    代為用印，嗣手續辦完後，伊亦已取得三張ＳＩＭ卡及易利信Ｔ１００、摩托羅
    拉Ｃ３００手機各一支，後該二支手機業已以共計五千四百元之代價售予吉利通
    訊行等情不諱，惟矢口否認有何行使偽造私文書、詐欺取財、詐欺得利犯行，辯
    稱：伊申辦附表一、二所示之行動電話門號，均有經告訴人甲○○之同意，係告
    訴人甲○○因缺錢花用，乃叫伊去辦門號配手機，再轉賣他人換現金，告訴人甲○○有說能辦幾支就辦幾支，並有叫伊去刻印章云云。經查：
  (一)被告係因看見各大電信公司正在舉辦申辦門號搭配手機專案，始一時興起前往辦
    理，事先並未經告訴人之同意，且所蓋用之「甲○○」印章亦係被告未經告訴人
    同意所刻，並用以蓋在申請書等上之事實，業據被告於警詢、偵查中供認不諱，
    核與告訴人於警詢、偵查中及本院審理時證稱：伊並無同意被告用伊名義申辦門
    號，亦不知被告用伊名義申辦門號，係因為伊當時缺錢，而在聊天中，被告說跟
    銀行認識，可以辦預借現金，伊就交付
    。後來預借現金沒有辦成，被告亦沒有將資料還給伊，伊還來不及問被告，本案
    事情即發生，伊亦無交付印章或授權被告刻印章，被告當時亦無跟伊說如果預借
    現金不成，就改為申請行動電話門號，被告之後申請行動電話門號一事，伊均不
    知悉，是事情發生後到泰山分駐所作筆錄時才知道，去泰山分駐所作筆錄前，伊
    是有跟被告到板橋的一家通訊行辦門號，因為被告說伊既然缺錢，以申辦門號的
    方式也可以賺錢，所以就邀伊一起去板橋的通訊行辦理門號。但因被告已經先在
    泰山辦過和信電訊的門號，所以去板橋通訊行辦時，該通訊行說不能再辦。被告
    是事後才再邀伊一起去板橋的通訊行辦。當時板橋通訊行的人說伊已經辦過了，
    伊也覺得很奇怪，就跟被告說伊沒有辦過，此時被告就說再去別家看看。卷內起
    訴書所載六支手機門號申請書等均不是伊簽名的，印章也不是伊的，內容也不是
    伊寫的等語相符，參以被告於本院審理時亦供稱於警訊中所述，均係出於其自由
    意志，並無刑求等語，堪信被告於警詢、偵查中出於任意性之自白與事實相符，
    應可採信。
  (二)被告雖於本院審理時翻異其詞，辯稱係因告訴人缺錢花用，始要伊去辦手機門號
    換現金，印章也是告訴人要伊去刻的，告訴人也有與伊一同去板橋南雅夜市辦手
    機，因於吉利通訊行辦理時，該店員告知和信電訊的無法辦，伊才與告訴人一同
    去板橋南雅夜市辦過云云。惟查：被告係未經告訴人同意，即冒名申辦門號，並
    擅自刻章等情，迭據被告於警詢、偵查中供承屬實，並經告訴人於本院審理時到
    庭證述綦詳，已如上述，參以被告就賣得手機所得款項分配一節，所供內容前後
    反覆，即警訊中先是稱全數作為電玩遊藝之用，後於偵查中改稱交一千五百元予
    告訴人，嗣審理時又復稱交三千四百元予告訴人，然衡情如被告所言屬實，確係
    告訴人因缺錢花用，要被告去辦手機換現金，則被告理當清楚其究交付告訴人多
    少金錢，焉有前後供詞反覆不一之理？況且依被告所述，則告訴人所分得的並不
    多，此亦有違常情。再參酌告訴人於本院審理時已證稱並未自被告身上取得任何
    好處等情以及證人丙○○亦於本院審理時證稱：係因為被告所選的手機沒有貨，
    所以才與被告約定隔天來拿，但隔天被告來之前，警察已經先來了，伊才知道事
    情不對，而被告隔天來拿的時後，就被警察抓到等語，益見被告上開所辯：有經
    告訴人同意以及因證人丙○○稱和信的沒有過，才再與告訴人一同去重辦云云，
    顯係事後臨訟為圖卸責之詞，均不足採信。
  (三)此外，復有遠傳電信行動電話服務申請書暨遠傳行動電話服務代辦委託書各一份
    、泛亞電信用戶申請書暨手機加門號專案聲明書各二份、臺灣大哥大行動電話服
    務申請書二份暨同意書一份（二紙）、和信電訊行動電話服務申請書暨同意書各
    一份、遠傳電信電信費帳單一份、本院公務電話等在卷可稽及易利信Ｔ１００手
    機、摩托羅拉Ｃ３００手機各一支、『0000000000』ＳＩＭ卡、『0
    000000000』ＳＩＭ卡、『0000000000』ＳＩＭ卡共三張扣
    案足資為憑，本件事證明確，被告犯行足堪認定，應依法論科。
二、核被告乙○○冒用告訴人甲○○名義，填寫如附表一、二所示之各該申請書、代
    辦委託書、同意書、聲明書，進而提出申請而行使，所為係犯刑法第二百十六條
    、第二百十條之行使偽造私文書罪；冒名以偽造之申請書及同意書等，向遠傳電
    信等電信公司申請行動電話門號，使各該公司承辦人員陷於錯誤，據以核准使用
    門號，並由集濠公司、吉利通訊行人員分別交付可供通訊，並於一定條件可以轉
    讓，而具財產價值之ＳＩＭ卡及手機，進而陸續用以撥打通信，詐得相當於通信
    費用之不法利益，係犯刑法第三百三十九條第一項詐欺取財及同條第二項之詐欺
    得利罪（公訴人漏未論述第二項之詐欺得利罪，容有未洽，惟此部分與上開行使
    偽造私文書、詐欺取財罪間有方法結果之牽連關係，為裁判上一罪，為起訴效力
    所及，本院自得一併予以審理，附此敘明）。被告利用不知情之代刻印章業者偽
    造告訴人甲○○之印章及利用不知情之集濠公司職員陳怡誠蓋用該印章於前開申
    請書、代辦委託書上，均係間接正犯。被告偽造告訴人甲○○之印章及於附表一
    、二所示之申請書、同意書、代辦委託書、聲明書上偽造告訴人甲○○之簽名及
    印文之行為均係偽造私文書之階段行為；以及偽造附表一、二所示之申請書、同
    意書、代辦委託書、聲明書後，復持以行使，其偽造之低度行為應為行使之高度
    行為所吸收，均不另論罪。被告分別各以一行為同時偽造附表（一、二）所示各
    行動電話門號之申請書、代辦委託書（或同意書或聲明書），並行使之，均為單
    一行為之接續犯。又被告先後多次行使偽造私文書及詐欺取財犯行；以及連續多
    次撥打通信之詐欺得利犯行，均時間緊接，犯罪構成要件相同，顯係出於概括犯
    意為之，均為連續犯，皆應依刑法第五十六條之規定，論以一罪並加重其刑。其
    所犯連續行使偽造私文書罪、連續詐欺取財罪、連續詐欺得利罪間，有方法結果
    之牽連關係，為牽連犯，應依刑法第五十五條後段規定，從一重之連續行使偽造
    私文書罪處斷。查被告前於八十九年間因犯竊盜案件，經本院以八十九年度易字
    第一八四二號判處有期徒刑五月確定，甫於九十年一月三十日執行完畢，有臺灣
    高等法院被告全國前案紀錄表一件在卷可考，其於五年內再犯本件有期徒刑以上
    之罪，為累犯，應依刑法第四十七條規定，加重其刑，併依法遞加重之。爰審酌
    被告冒名申請行動電話門號之數量（六支）及使用冒名申請所得行動電話門號通
    信而獲取之不法利益（四五二‧二元）情形，兼衡被告矢口否認未經告訴人同意
    一節，未坦承全部犯行，難認有悔意以及被告犯罪之目的、手段、所生危害等一
    切情狀，量處如主文所示之刑，以資懲儆。
三、偽造如附表一、二所示之申請書、同意書、聲明書，其中客戶留存聯部分共十紙
    ，係被告偽造「甲○○」簽名後持交供核對行使，再交回被告收執者，屬被告所
    有，並供其行使偽造私文書、詐欺取財、詐欺得利犯罪所用之物，雖未扣案，然
    並無證據證明業已滅失，均應依刑法第三十八條第一項第二款之規定宣告沒收，
    其上偽造之「甲○○」簽名十二枚、印文一枚，因所附著之申請書、同意書、聲
    明書已宣告沒收，爰不再另為沒收之諭知。至附表一、二所示其餘偽造之申請書
    、代辦委託書、同意書、聲明書共計二十四紙均經行使，而非被告所有之物，自
    無庸為沒收之諭知，惟該二十四紙偽造私文書上偽造之「甲○○」簽名二十九枚
    、印文四枚以及被告利用不知情之代刻印章業者所偽造之「甲○○」印章一枚，
    均係偽造之印章、署押、印文，不問屬於被告與否，皆應依刑法第二百十九條之
    規定宣告沒收。又扣案之易利信Ｔ１００、摩托羅拉Ｃ３００手機各一支、『0
    000000000』、『0000000000』、『0000000000
    』之ＳＩＭ卡三張及不詳號碼之ＳＩＭ卡一張，或非屬被告所有，或無證據證明
    與本案有何關連，均不另為沒收之諭知，併此敘明。
據上論斷，應依刑事訴訟法第二百九十九條第一項前段，刑法第五十六條、第二百十
條、第二百十六條、第三百三十九條第一項、第二項、第五十五條後段、第四十七條
、第二百十九條、第三十八條第一項第二款，罰金罰鍰提高標準條例第一條前段，判
決如主文。
本案經檢察官陳銘祥到庭執行職務。
中　　　華　　　民　　　國　　九十三　　年　　　七　　　月　　　八　　　日
                              臺灣板橋地方法院刑事第二庭
                                  審判長法  官  高  奕  驤
                                        法  官  曾  正  耀
                                        法  官  黃  若  美
右正本證明與原本無異。
如不服本判決，應於判決送達後十日內向本院提出上訴狀 (應附繕本) ，上訴於
臺灣高等法院。
                                        書記官  曹  秋  冬
中　　　華　　　民　　　國　　九十三　　年　　　七　　　月　　　八　　　日
附表一：被告於集濠公司冒名申請部分明細表
┌──┬─────────────┬───────────────────┐
│編號│行動電話號碼暨所屬電信公司│     偽造之私文書、簽名及印文數       │
├──┼─────────────┼───────────────────┤
│ 一 │0000000000（遠傳電信）    │偽造之行動電話服務申請書一份四聯（白、│
│    │                          │藍、黃、紅；僅其中藍色聯交客戶留存備查│
│    │                          │），其上有偽造之甲○○簽名、印文各一枚│
│    │                          │，經複寫後各有四枚。                  │
│    │                          │偽造之遠傳行動電話服務代辦委託書一份，│
│    │                          │其上有偽造之甲○○簽名、印文各一枚。  │
│    │                          │以上共計有偽造之甲○○簽名、印文各五枚│
│    │                          │。                                    │
├──┼─────────────┼───────────────────┤
│ 二 │0000000000（臺灣大哥大）  │偽造之行動電話服務申請書一份四聯（白、│
│    │                          │紅、黃、藍；僅其中紅色聯交客戶留存），│
│    │                          │其上有偽造之甲○○簽名一枚，經複寫後共│
│    │                          │有四枚。                              │
│    │                          │偽造之同意書二紙（其中一紙為客戶留存聯│
│    │                          │），其上有偽造之甲○○簽名各一枚。    │
│    │                          │以上共計有偽造之甲○○簽名六枚。      │
│    │                          │（此部分之同意書雖未經提出，然經證人彭│
│    │                          │俊翔證稱申請臺灣大哥大門號均需同意書，│
│    │                          │且格式由電信公司統一提供，故以附表二編│
│    │                          │號一為據，認定偽造簽名之個數，併此敘明│
│    │                          │）                                    │
├──┼─────────────┼───────────────────┤
│ 三 │0000000000（泛亞電信）    │偽造之用戶申請書一份三聯（白、黃、紅；│
│    │                          │其中紅色聯為客戶存根聯），其上有偽造之│
│    │                          │甲○○簽名一枚，經複寫後共有三枚。    │
│    │                          │偽造之手機加門號專案聲明書一份三聯（白│
│    │                          │、紅、黃；其中黃色聯為用戶存根聯），其│
│    │                          │上有偽造之甲○○簽名一枚，經複寫後共三│
│    │                          │枚。                                  │
│    │                          │以上共計有偽造之甲○○簽名六枚。      │
└──┴─────────────┴───────────────────┘
附表二：被告於吉利通訊行冒名申請部分明細表
┌──┬─────────────┬───────────────────┐
│編號│行動電話號碼暨所屬電信公司│      偽造之私文書、簽名及印文數      │
├──┼─────────────┼───────────────────┤
│ 一 │0000000000（臺灣大哥大）  │偽造之行動電話服務申請書一份四聯（白、│
│    │                          │紅、黃、藍；僅其中紅色聯交客戶留存），│
│    │                          │其上有偽造之甲○○簽名二枚，經複寫後共│
│    │                          │八枚。                                │
│    │                          │偽造之同意書二紙（其中一紙為客戶留存聯│
│    │                          │），其上有偽造之甲○○簽名各一枚。    │
│    │                          │以上共計有偽造之甲○○簽名十枚。      │
├──┼─────────────┼───────────────────┤
│ 二 │0000000000（泛亞電信）    │偽造之用戶申請書一份三聯（白、黃、紅；│
│    │                          │其中紅色聯為客戶存根聯），其上有偽造之│
│    │                          │甲○○簽名二枚，經複寫後共六枚。      │
│    │                          │偽造之手機加門號專案聲明書一份三聯（白│
│    │                          │、紅、黃；其中黃色聯為用戶存根聯），其│
│    │                          │上有偽造之甲○○簽名一枚，經複寫後共三│
│    │                          │枚。                                  │
│    │                          │以上共計有偽造之甲○○簽名九枚。      │
├──┼─────────────┼───────────────────┤
│ 三 │0000000000（和信電訊）    │偽造之行動電話服務申請書一份四聯（白、│
│    │                          │紅、黃、綠；其中綠色為用戶聯），其上有│
│    │                          │偽造之甲○○簽名一枚，經複寫後共四枚。│
│    │                          │偽造之同意書一份，其上有偽造之甲○○簽│
│    │                          │名一枚。                              │
│    │                          │其上共計有偽造之甲○○簽名五枚。      │
└──┴─────────────┴───────────────────┘
附錄本案論罪科刑法條全文：
中華民國刑法第二百一十六條
行使第二百十條至第二百十五條之文書者，依偽造、變造文書或登載不實事項或使登
載不實事項之規定處斷。
中華民國刑法第二百一十條
偽造、變造私文書，足以生損害於公眾或他人者，處五年以下有期徒刑。
中華民國刑法第三百三十九條
意圖為自己或第三人不法之所有，以詐術使人將本人或第三人之物交付者，處五年以
下有期徒刑、拘役或科或併科一千元以下罰金。
以前項方法得財產上不法之利益或使第三人得之者，亦同。
前二項之未遂犯罰之。
